臺灣高等法院刑事判決　　　　　　　 93年度交上訴字第205號
上　訴　人
即　被　告　甲○○
上列上訴人即被告因公共危險等案件，不服臺灣桃園地方法院93
年度交訴字第21號，中華民國93年11月 3日第一審判決（起訴案
號：臺灣桃園地方法院檢察署92年度偵字第9677號），提起上訴
，本院判決如下：
    主  文
上訴駁回。
    事  實
一、甲○○於民國九十二年四月二十三日下午，駕駛車牌號碼Ｌ
    九—五０一二號自用小客車，沿桃園縣中壢市○○○路往華
    勛街方向行駛，於同日下午三時二十分許，途經中壢市○○
    ○路二０四號前三叉路口時，原應注意該處時速限制為每小
    時四十公里，且應注意車前狀況，並隨時採取必要之安全措
    施，而依當時天候晴、日間自然光、路面乾燥無缺陷、視距
    良好無障礙物等路況，亦無不能注意之情事，竟疏未注意其
    前方適有由乙○○騎乘之ＢＷＶ—九七七號重機車，自對向
    車道左轉至其自用小客車車前之狀況，其猶貿然以時速五十
    公里之速度，在該處超速行駛。因乙○○亦疏未注意對向車
    道有甲○○所駕駛之自用小客車直行前來之路況，而渠又為
    左轉車，應讓直行車先行後始得左轉，竟未讓甲○○直行之
    自用小客車先行，即貿然搶道左轉。雙方彼此終因避讓不及
    ，前開自用小客車左側車頭遂撞及重機車右後側，致該重機
    車人車倒地，乙○○因此受有右側脛骨平台骨折、右側跟骨
    開放性骨折、右側大拇指甲床損傷及左側第二腳趾開放性傷
    口等傷害。詎甲○○於肇事後，因畏懼承擔相關責任，竟另
    行起意，僅下車稍事察看乙○○傷勢，並推稱已打電話通知
    救護車前來後，未再報警，亦未立時將乙○○送醫治療，或
    採取其他必要之救護措施，即逕自駕車逃逸離開現場。幸經
    路邊不詳商家記下其之車號交予乙○○家人報警處理，經警
    循線聯絡甲○○於翌日（四月二十四日）下午四時許到案後
    ，甲○○仍否認駕車肇事，迄台灣桃園地方法院審理時，甲
    ○○始坦承上情。
二、案經被害人乙○○訴由桃園縣政府警察局中壢分局報請臺灣
    桃園地方法院檢察署檢察官偵查起訴。
    理  由
一、訊據上訴人即被告甲○○坦承於上開時間、地點，駕駛Ｌ九
    —五０一二號自小客車，行經桃園縣中壢市○○○路二０四
    號前三叉路口時，有以時速五十公里之速度超速往前行駛，
    且未注意車前狀況，因閃避不及，其所駕自用小客車左側車
    頭因而撞及告訴人乙○○騎乘之重機車右後側，乙○○因此
    倒地受傷屬實；然矢口否認有何肇事遺棄犯行，並辯稱：其
    肇事後有立即下車稍事察看乙○○傷勢，並囑託附近金香店
    之女店員打電話通知救護車後，其因有急事要處理即先行駕
    車離去，其絕無肇事逃逸之情事，否則何須下車察看告訴人
    所受之傷勢云云？
二、惟查：
（一）關於過失傷害犯行部分：
１、訊之被告對於其餘前開時、地，確因超速駕車及未注意車前
    狀況，因而不慎撞及告訴人乙○○騎乘之重機車，致乙○○
    受傷一節坦承不諱，核與證人乙○○於偵審中指述其如何騎
    乘機車，遭被告駕車自右後方撞及，導致其因此受傷等語相
    符（偵查卷第二十九頁、原審卷第八十三頁至第八十五頁、
    本院卷第十九頁至第二十頁）。此外，復有道路交通事故調
    查報告表暨所附現場圖一份、肇事後車損暨現場照片共十張
    在卷可稽（偵查卷第十五頁、第十九頁以下）。而乙○○因
    本件事故，受有右側脛骨平台骨折、右側跟骨開放性骨折、
    右側大拇指甲床損傷及左側第二腳趾開放性傷口等傷害，則
    有行政院衛生署桃園醫院出具之診斷證明書一份在卷可考（
    偵查卷第十二頁）。
２、被告於原審雖曾辯稱：「肇事時我已經進入路口之網狀區‧
    ‧‧」云云（原審卷第一一五頁）。按「行車速度，依速限
    標誌或標線之規定，無標誌或標線者，行車時速不得超過五
    十公里。但在未劃設車道線、行車分向線之道路，或設有快
    慢車道分隔線之慢車道，時速不得超過四十公里」、「汽車
    行駛時，駕駛人應注意車前狀況，並隨時採取必要之安全措
    施」，道路交通安全規則第九十三條第一項第一款、第九十
    四條第三項分別定有明文。經查被告領有汽車駕駛執照，駕
    車上路，自應明知並遵守上開規定，謹慎駕車，以維行車安
    全及避免危險發生。而依卷附調查報告表所載，肇事當時天
    候晴、日間自然光，肇事地點路面乾燥無缺陷、視距良好無
    障礙物，限速每小時四十公里等情況，顯無不能注意之情事
    。然被告仍疏未注意乙○○騎乘重機車，已由其對向車道左
    轉至其前方之路況，其復以時速五十公里之速度超速行駛，
    以致其自用小客車因前開疏失而撞及重機車之右後側，致乙
    ○○受傷，則被告疏未盡其應注意之義務，而有過失甚明。
    又對照肇事後機車外殼碎片、大鎖、照後鏡等物係散落於榮
    民南路往華勛街方向（即被告之車輛行向），已過路口網狀
    線地區○○道○路邊，有現場圖及事故照片可稽，可見兩車
    係在該處發生碰撞，此與被告前揭所述相吻合。據此，足認
    乙○○之機車並未行至中心線左轉，亦疏未注意被告已駕車
    直行而來之狀況，仍占用來車道搶道左轉，因而乙○○對於
    本件事故之發生，亦與有過失，然此僅係能否減免被告民事
    賠償責任之問題，並不足以解免被告之過失責任。
３、又被告因過失致肇事故，並使乙○○受傷，被告之過失行為
    與乙○○之傷勢間，有相當因果關係。綜上，被告過失傷害
    乙○○之犯行，已甚明確。
（二）關於肇事遺棄犯行部分：
１、訊之被告固否認駕車肇事後有逃逸離去之犯行。但查被告對
    於其本案駕車肇事致告訴人受傷後，僅下車稍事察看告訴人
    之傷勢，並未立即將告訴人送醫，亦未親自打電話報請救護
　　車或警方前來處理等情，坦承屬實，雖辯稱：其有囑託附近
  　金香店商家之女店員報警，方駕車離去云云。但查被告駕車
    後，僅下車稍事察看後即火速駕車逃離現場之事實，業據告
    訴人及告訴代理人指訴不移，並經到場處理警員陳宗淦證述
    在卷（原審卷第第八十六頁）。
２、至於被告雖曾辯稱：其有下車察看，並請路邊金香店內之女
    店員報警云云（原審卷第七十三頁、第九十三頁、第九十七
    頁）。惟證人即金香店負責人陳公榮、陳張瑞蘭於原審法院
    履勘現場時先後證稱：該金香店是彼夫婦二人所開，都是彼
    二人在看店，並無其他女性幫忙看店，於本件案發後，被告
    並無委託彼等報警等語（原審卷第一０二頁至第一０三頁）
    。即是，被告上開所稱洵屬無稽。另查縱使被告有委請他人
    報警，然其在肇事後，未留待警方前來，亦未留下任何可資
    辨識其真實身分及連絡方式之資料，竟隨即駕車離去現場，
    且查其既已下車察看，則其當已明確知悉告訴人遭其所駕車
    輛撞擊倒地受有傷勢，其更並未立即駕車或雇車將被害人送
    醫治療，又未確認警員或救護車是否已到場救護及處理，即
    駕車離去，難謂無肇事遺棄之情事。再查警方依據告訴人得
    知自附近商家之車號，循線通知被告到案時，其猶否認為肇
    事之駕駛人，並推稱當時將車借由鄰居駕駛云云（偵卷第五
    頁反面）等情觀之，足認被告在事發時不僅無心救護被害人
    ，亦無意報警接受調查，以釐清肇事責任，其有肇事逃逸之
    意，至為明顯。
３、綜上，被告推稱已委請他人報警云云，並非足採。且因其並
    未留待現場，且未留下任何可資辨識其真實身分及連絡方式
    之資料，竟隨即駕車離去現場，有如前述，即便其有囑託他
    人報警無誤，然亦尚不足採為有利於被告之認定。基上，被
    告肇事逃逸之犯行，事證明確，亦可認定。
三、核被告所為，係犯刑法第二百八十四條第一項前段之過失傷
    害罪，及同法第一百八十五條之四之肇事逃逸罪。被告所犯
    上開二罪間，罪名互異，行為不同，係分別起意，應分論併
    罰。原審經詳查後，基於以上相同之認定，並引據刑法第二
　　百八十四第一項前段、第一百八十五條之四、第四十一條第
　  一項前段，罰金罰鍰提高標準條例第一條前段、第二條為依
    據，且審酌被告之前並無前科，有本院被告全國前案記錄表
    附卷可參，素行尚稱良好，惟其駕車不知謹慎，以致肇事致
    被害人受傷，而在肇事後不僅未能妥善救助被害人，反駕車
    逕自離去，希冀僥倖逃避責任，經警通知到案後猶託詞圖免
    ，心態委不足取，至其在原審審理時雖坦承犯行，然應係見
    事證均已臻明確，無可抵賴所致，犯後態度尚難謂良好，並
    參酌被害人所受之傷勢，及被告迄今仍未與被害人和解等一
    切情狀，分別量處其過失傷害部分拘役五十日，肇事遺棄部
    分有期徒刑十月，並就過失傷害部分諭知易科罰金之折算標
    準。原審以上認事用法，誠屬至當，量刑亦稱允恰。被告上
    訴否認肇事逃逸，及指摘原審量刑過重云云，為無理由，應
    予駁回。
四、據上論斷，應依刑事訴訟法第368條，判決如主文。
本案經檢察官陳玉珍到庭執行職務。
中　　華　　民　　國　　94　　年　　3 　　月　　8　　日
　　　　　　　　　交通法庭審判長法　官　李文成
　　　　　　　　　　　　　　　  法　官　王復生
　　　　　　　　　　　　　　　  法　官　周盈文
以上正本證明與原本無異。
肇事遺棄部分如不服本判決，應於收受送達後10日內向本院提出
上訴書狀，其未敘述上訴之理由者並得於提起上訴後10日內向本
院補提理由書（均須按他造當事人之人數附繕本）。
其餘不得上訴。
                                書記官　余姿慧
中　　華　　民　　國　　94　　年　　3 　　月　　8　　日
附錄：本案論罪科刑法條全文
中華民國刑法第二百八十四條
(過失傷害罪)
因過失傷害人者，處六月以下有期徒刑、拘役或五百元以下罰金
，致重傷者，處一年以下有期徒刑、拘役或五百元以下罰金。
從事業務之人，因業務上之過失傷害人者，處一年以下有期徒刑
、拘役或一千元以下罰金，致重傷者，處三年以下有期徒刑、拘
役或二千元以下罰金。
中華民國刑法第一百八十五條之四
駕駛動力交通工具肇事，致人死傷而逃逸者，處六月以上五年以
下有期徒刑。
